【裁判字號】    94,財管,114
【裁判日期】    950214
【裁判案由】    指定遺產管理人
【裁判全文】
臺灣士林地方法院民事裁定             94年度財管字第114號
聲  請  人  財政部臺灣省北區國稅局
法定代理人  戊○○
聲請人聲請指定被繼承人甲○遺產管理人事件，本院裁定如下：
    主  文
指定丁○○（男、民國○○年○ 月○○日生、身分證統一編號：Ｚ000
000000號）為被繼承人甲○之遺產管理人。
准對被繼承人甲○（女、民國○ 年○ 月○○日生、身分證統一編號
：Ｚ000000000號、生前住台北市士林區○○○路48之6 號，民國
92年8 月2 日死亡）之大陸地區以外繼承人為承認繼承之公示催
告。
被繼承人甲○之大陸地區以外繼承人，應自前項公示催告最後登
載新聞紙之日起壹年內承認繼承。上述期限屆滿，無繼承人承認
繼承時，被繼承人甲○之遺產，於清償債權並交付遺贈物後，如
有剩餘即歸屬國庫。
    理  由
一、按繼承開始時，繼承人有無不明，而無親屬會議或親屬會議
    未於1 個月內選定遺產管理人者，利害關係人得聲請法院選
    任遺產管理人，並由法院依公示催告程序，定6 個月以上之
    期限，公告繼承人，命其於期限內承認繼承，民法第1177條
    、第1178條第1項、第2項規定甚明。
二、本件聲請意旨略以：被繼承人甲○於92年8 月2 日死亡，其
    死亡前尚遺有依法應繳納之贈與稅款未據繳納，而依被繼承
    人財產歸屬資料清單所列，被繼承人尚遺有台北縣三重市○
    ○段第1284地號、新竹縣湖口鄉○○段第385 地號兩筆土地
    財產，惟被繼承人甲○與其配偶李子張已離婚，其子丁○○
    與其孫丙○○、乙○○皆已拋棄繼承，又被繼承人甲○死亡
    時已86歲高齡，研判其父母、祖父母應已死亡，故不再續查
    ，此外被繼承人之妹李永衛亦已拋棄繼承，其法定繼承人均
    已拋棄繼承，亦無法依民法第1177條選定遺產管理人，玆為
    使贈與稅繳款書、復查決定書等稅捐文書順利送達，並為保
    障稅捐之徵收，聲請指定財政部國有財產局台灣北區辦事處
    為被繼承人之遺產管理人等語，並提出戶籍謄本、贈與稅應
    稅案件核定通知書、台灣士林地方法院家事法庭士院儀家泰
    92繼字第561 號准予備查函影本、財產歸屬資料清單、土地
    登記謄本、全戶戶籍資料查詢清單等件為證。
三、經查，本件聲請人主張為被繼承人甲○贈與稅之稽徵機關，
    被繼承人甲○於92年8 月2 日死亡，惟其生前尚積欠贈與稅
    款未繳，被繼承人甲○死亡後親屬會議未召開選出遺產管理
    人，且繼承人均已拋棄繼承等情，已據提出贈與稅應稅案件
    核定通知書、本院家事法庭通知函、財產歸屬資料清單、土
    地登記謄本、戶籍謄本等件為證，則本件聲請人對於被繼承
    人之遺產顯有利害關係，其聲請指定遺產管理人，即屬有據
    。又被繼承人甲○死亡後，未據召開親屬會議選定遺產管理
    人，且全部繼承人均已拋棄繼等情，亦經本院調取92年度繼
    字第561 號拋棄繼承事件案卷核閱無誤，雖聲請人聲請指定
    財政部國有財產局台灣北區辦事處為被繼承人甲○之遺產管
    理人，惟被繼承人甲○未納之稅額高達新台幣（下同）13,7
    26,448元，且其名下土地已遭其他債權人聲請查封拍賣，其
    各順位法定繼承人皆已拋棄繼承，可認應屬遺產債務大於遺
    產之情形，則國庫對該遺產已無民法第1185條之期待利益可
    言。而國有財產局乃公務機關，依國有財產法之規定綜理國
    有財產事務，執行事務所需預算為全國人民納稅所得，倘顯
    無遺產可歸屬國庫，自不宜指定國有財產局為管理人，以避
    免其代管私人遺產之管理費用無法由被繼承人遺產歸墊，導
    致利用全民資源負擔個人私務之支出，不符社會公平原則之
    情形發生，是本院認不宜指定財政部國有財產局台灣北區辦
    事處為被繼承人甲○之遺產管理人。至於被繼承人之子丁○
    ○、孫丙○○、乙○○雖均表明不願擔任遺產管理人之意思
    （見本院94年度財管字第33號及本件非訟事件筆錄），惟參
    諸本件被繼承人甲○積欠贈與稅款，實係生前將其總額高達
    43,884,400元之財產贈與丁○○等人（見聲請人所提贈與稅
    應稅案件核定通知書所載受贈人姓名欄），可見被繼承人甲
    ○之子丁○○雖拋棄繼承，但實際上於被繼承人甲○生前即
    承受其財產，則其對被繼承人財產狀況自然較其他人熟悉，
    ，爰選任丁○○為被繼承人甲○之遺產管理人，並依法為承
    認繼承之公示催告如主文所示。
中    華    民    國    95    年    2     月    14    日
                  家事法庭  法  官  詹朝傑
以上正本證明與原本無異。
如對本裁定抗告，應於裁定訴達後10日內向本院提出抗告狀。
中    華    民    國    95    年    2     月    14    日
                            書記官  蔡永光


司法院資訊處製作；財團法人民間司法改革基金會備份。
